---
title: "Entrega 02 - MVP de Riesgo Operacional"
author: "Gonzalo Gallardo"
lang: es
format:
  html:
    toc: true
    code-fold: false
    embed-resources: true
execute:
  echo: true
  warning: false
  message: false
---

# Objetivo

Desarrollar un Producto Mínimo Viable (MVP) en R para apoyar la revisión y priorización de riesgos y controles de Riesgo Operacional.

La herramienta permite evaluar el nivel de riesgo mediante criterios de probabilidad e impacto, revisar los controles asociados, identificar alertas y establecer una prioridad de revisión para apoyar el análisis.

# Ejecución del MVP

El análisis completo se encuentra implementado en el archivo `riesgo_operacional_mvp.R`.

```{r}
source("riesgo_operacional_mvp.R")
```

# Riesgos evaluados

La criticidad de cada riesgo se determina a partir de su probabilidad e impacto.

```{r}
riesgos %>%
  select(
    id_riesgo,
    descripcion_riesgo,
    probabilidad,
    impacto,
    puntaje_riesgo,
    nivel_riesgo
  ) %>%
  arrange(desc(puntaje_riesgo))
```

# Controles evaluados

Para cada riesgo se revisan los controles asociados y características relevantes para el análisis.

```{r}
resultado_final %>%
  select(
    id_riesgo,
    id_control,
    tipo_control,
    ejecucion,
    frecuencia,
    evidencia,
    resultado_revision,
    plan_accion,
    estado_plan
  )
```

# Priorización de revisión

El MVP combina el nivel de riesgo con alertas relacionadas con los controles para generar un puntaje de prioridad.

```{r}
resultado_final %>%
  select(
    id_riesgo,
    id_control,
    nivel_riesgo,
    alertas,
    puntaje_prioridad,
    prioridad
  ) %>%
  arrange(desc(puntaje_prioridad))
```

# Resumen de prioridades

```{r}
resultado_final %>%
  count(prioridad)
```

# Matriz de riesgos

La matriz permite visualizar la relación entre probabilidad e impacto de los riesgos analizados.

```{r}
print(matriz_riesgos)
```

# Priorización de controles

El siguiente gráfico permite visualizar los controles que presentan una mayor prioridad de revisión.

```{r}
print(grafico_prioridad)
```

# Validación riesgo-control

Se verifica si existen riesgos que no cuenten con controles asociados.

```{r}
riesgos %>%
  anti_join(
    controles %>% distinct(id_riesgo),
    by = "id_riesgo"
  )
```

# Conclusión

El MVP permite sistematizar la revisión inicial de riesgos y controles de Riesgo Operacional.

La herramienta calcula la criticidad de los riesgos mediante probabilidad e impacto, analiza características y resultados de los controles, genera alertas y establece una priorización de revisión.

De esta forma, el MVP permite concentrar el análisis en aquellos casos que requieren mayor atención y entrega información trazable para apoyar la toma de decisiones del analista de Riesgo Operacional.